【裁判字號】    93,訴,59
【裁判日期】    970717
【裁判案由】    毒品危害防制條例
【裁判全文】
臺灣高雄地方法院刑事判決                93年度訴字第59號
公  訴  人  臺灣高雄地方法院檢察署檢察官
被      告  甲○○
選任辯護人  張賜龍律師
被      告  丁○○
指定辯護人  陳魁元律師
被      告  己○○
選任辯護人  趙哲宏律師
被      告  丙○○
選任辯護人  蘇精哲律師
            王建元律師
被      告  戊○○
選任辯護人  柳聰賢律師
上列被告等因毒品危害防制條例案件，經檢察官提起公訴（92年
度偵字第21050、24181、24732號），本院判決如下：
    主  文
甲○○共同意圖供製造毒品之用，而栽種大麻，處有期徒刑柒年
。扣案之大麻植栽壹仟壹佰零壹株，均沒收。
丁○○共同意圖供製造毒品之用，而栽種大麻，處有期徒刑陸年
。扣案之大麻植栽壹仟壹佰零壹株，均沒收。
己○○、丙○○、戊○○均無罪。
    事  實
一、緣乙○○原係行政院海岸巡防署海洋巡防總局支援偵防查緝
    隊專員，庚○○則係乙○○之線民，其2 人於民國92年4 至
    6 月間某日，共同基於不法所有之意圖，謀議利用職務上機
    會，詐取查獲大麻植株檢舉獎金犯意聯絡（此部分經台灣高
    等法院台南分院以95年度上訴字第655 號判處乙○○有期徒
    刑7 年10月，庚○○有期徒刑4 年，上訴最高法院經撤銷發
    回目前尚在更審中），先由庚○○設法找尋大麻種子後，再
    找其他不知情之人，配合栽種大量的大麻植株，庚○○再以
    秘密證人身份，出面檢舉他人種植大麻，供乙○○查獲，向
    政府詐取每株大麻植株新台幣（下同）700 元秘密證人檢舉
    獎金。庚○○遂依計畫於92年7 月底，以大麻植株每株可有
    4500元市價行情，游說原無栽種大麻犯意之甲○○與其共同
    栽種大麻，再共同販售牟利，經甲○○答應後，即由甲○○
    負責找人栽種，庚○○則負責尋找買主，所得利潤對分，惟
    甲○○於92年8 月初，自不詳處所獲得大麻種子後，覓得知
    情之丁○○及不知情之己○○等人，在台南縣六甲鄉菁埔村
    林鳳營563 號南方豬舍旁與其共同種植大麻，於92年8 月12
    日，因台南縣警察局麻豆分局執行搜贓勤務時，意外在上址
    查獲甲○○及丁○○、己○○所共同種植大麻植株，並起出
    計6611株大麻幼苗植株，但尚未查知甲○○亦涉共同種植大
    麻植栽，庚○○詐領檢舉獎金之目的遂未達成。
二、甲○○因上開大麻幼苗被查獲而未獲利心有未甘，且覺須對
    丁○○有所補償，遂基於意圖供製造毒品之用，而栽種大麻
    之犯意，與庚○○協議由甲○○在大陸尋找大麻種子，然因
    甲○○在大陸無法取得大麻種子，庚○○遂主動提議，可由
    其在泰國取得品質更佳之大麻種子，甲○○即同意提供資金
    ，讓庚○○前往泰國購買大麻種子回台，雙方並協議庚○○
    購得大麻種子後，即交甲○○找尋他人代為栽種成株，再共
    同販售牟利，庚○○乃搭機前往泰國購買大麻種子，於92
    年9 月30日10時許返抵高雄，由庚○○攜帶購得大麻種子約
    數萬粒，夾帶於茶葉罐內，搭機返國入關（由乙○○於先前
    帶同庚○○至台灣高等法院高雄分院檢察署找不知情之葉清
    財檢察官，隱藏彼等意在詐領大麻植株檢舉獎金之不法謀議
    ，而只報告庚○○將出國買回大量大麻種子回台交人種植後
    ，欲查獲其幕後買主或金主一事，葉清財檢察官不查，乃同
    意庚○○以證人保護法身分，運送大麻種子入境並發公函至
    相關單位要求協助庚○○入關，庚○○始得以順利入關），
    隨即將大麻種子交由甲○○取走，隨後甲○○與丁○○共同
    基於意圖供製造毒品之用，而栽種大麻之犯意聯絡，在台南
    縣學甲鎮頭港里3 號處，栽種大麻植栽約400 株，甲○○復
    透過丁○○之居間介紹認識不知情之丙○○後，取得丙○○
    同意提供位於高雄縣茄萣鄉○○路○段295 巷41號土地，供
    種植大麻植栽使用，於92年10月3 日6 時許，甲○○先以電
    話通知丙○○後，即夥同丁○○攜帶大麻種子，前往高雄縣
    茄萣鄉○○路○段295 巷41號處栽種，並由甲○○指導丙○○栽種技巧後，由丙○○負責該地大麻幼苗之栽種事宜。隨
    後甲○○、丁○○二人，又邀得丁○○之堂弟不知情之戊○○加入栽種大麻之行列，由甲○○提供約500 、600 顆大麻
    種子，供丁○○、戊○○在嘉義縣中埔鄉和睦村公館43之3
    號工寮處栽種，期間亦由甲○○負責指導栽種大麻之技巧。
    嗣乙○○則於92年10月12日前某日，要庚○○先用電話聯絡
    甲○○佯稱：「台北的買主「許董」欲南下購買大麻植株」
    等情。庚○○乃於92年10月12日8 時許，以其0000000000號
    行動電話，與甲○○所使用0000000000號電話聯絡，騙稱：
    「買主在趕了，我15日要給人家」等情，隨後即以電話與乙○○聯絡，乙○○於92年10月15日8 時許回到高雄市，為順
    利當場查獲甲○○等人及大麻植株，乙○○與庚○○於92年
    10月15日17時至20時許，密集電話聯絡，庚○○於次日即92
    年10月16日凌晨0 時許，先佯與甲○○約定當日（16日）上
    午交貨後，並與乙○○共乘不知情之郭景星所駕駛小客車，
    以利乙○○經由庚○○掌握甲○○行蹤，庚○○並於當日（
    16日）3 時許，再與甲○○電話聯絡，確定甲○○負責安排
    載送大麻植株至屏東九如會合交貨，甲○○分別以電話通知
    丁○○、戊○○、丙○○將所植栽之大麻幼苗，於92年10月
    16日6 時許，載運至台南縣關廟國中與甲○○會合，是日即
    由丁○○（戊○○搭乘丁○○所駕駛之車輛同行）、丙○○
    依約分別駕駛車牌號碼7 Ｒ─9070、2 Ｍ─2918號等2 部自
    用小客車及自用小貨車，並分別載運10箱大麻苗栽（約140
    株）、8 箱大麻苗栽（約941 株），至台南縣關廟國中與甲○○會合，並由丙○○又至甲○○家中載運甲○○所栽植之
    4 箱大麻苗栽（約20株）後，甲○○、丁○○、戊○○、丙○○即分乘上開2 部自小客車前往屏東九如交流道下等待買
    主，即在屏東縣九如鄉九如高幹57之1 號電線桿旁空地，遭
    乙○○所率在場埋伏海巡署直屬船隊、高雄航警局、海巡機
    動隊等人員，當場查獲，並扣得上開大麻苗栽1101株。
三、案經海岸巡防署海洋巡防總局直屬船隊及內政部警政署航空
    警察局高雄分局移送臺灣臺南地方法院檢察署檢察官呈請臺
    灣高等法院檢察署核轉台灣高雄地方法院檢察署檢察官偵查
    起訴。
    理  由
甲、證據能力部分：
一、按被告以外之人於偵查中向檢察官所為之陳述，除顯有不可
    信之情況者外，得為證據，刑事訴訟法第159 條之1 第2 項
    定有明文。經查，本件證人庚○○於台灣台南地方法院檢察
    署檢察官偵查中所為之陳述（93年2 月20日），業經其具結
    以擔保其證言之可信性，且查並無何顯不可信之情形，核之
    上開說明，自具有證據能力，可作為本件認定犯罪事實之證
    據。
二、按被告以外之人於審判外之陳述雖不符刑事訴訟法第159 條
    之1 至之4 等4 條之規定，而經當事人於審判程序同意作為
    證據，法院審酌該言詞陳述或書面陳述作成時之情況，認為
    適當者，亦得為證據；又當事人、代理人或辯護人於法院調
    查證據時，知有第159 條第1 項不得為證據之情形，而未於
    言詞辯論終結前聲明異議者，視為有前項之同意；刑事訴訟
    法第159 條之5 定有明文。其立法意旨在於傳聞證據未經當
    事人之反對詰問予以核實，原則上先予排除，惟若當事人已
    放棄反對詰問權，於審判程序中表明同意該等傳聞證據可作
    為證據，基於尊重當事人對傳聞證據之處分權，及證據資料
    愈豐富，愈有助於真實發見之理念，且強化言詞辯論主義，
    使訴訟程序得以順暢進行，上開傳聞證據亦具有證據能力。
    經查本件證人即共犯甲○○於警訊中對於被告丁○○部分所
    為之陳述，及證人庚○○於台灣台南地方法院檢察署檢察事
    務官前所為之陳述（93年2 月20日、93年2 月23日、93年5
    月27日），其性質雖屬傳聞證據，又查無符合同法第159 條
    之1 至之4 等前4 條之情形，但其所為之上開筆錄內容，經
    檢察官、被告及辯護人於審判程序中並未加以異議，核之上
    開說明，視為同意其有證據能力，本院審酌其上開之陳述與
    待證事實具有關聯性，作為本件之證據亦屬適當，爰認其於
    上開之證言均具有證據能力，而得作為本件認定犯罪事實之
    證據。
三、又按除顯有不可信之情況外，公務員職務上製作之紀錄文書
    、證明文書，亦得為證據，刑事訴訟法第159 條之4 第1 款
    定有明文。本件卷附扣押物品目錄表，屬公務員於其職務上
    製作之紀錄文書、證明文書，亦查無何顯不可信之情形，均
    具有證據能力，而得作為本件認定犯罪事實之證據。
四、按被告以外之人於審判外之言詞或書面陳述，除法律有規定
    者外，不得作為證據，刑事訴訟法第159 條第1 項定有明文
    。經查：本件卷附之法務部調查局就扣案之大麻植栽所為之
    鑑定通知書，雖為被告以外之人於審判外所為之書面陳述，
    屬於傳聞證據，然此乃臺灣高雄地方法院檢察署檢察官於偵
    查中，依刑事訴訟法第208 條第1 項規定，囑託該局鑑定，
    該局依刑事訴訟法第208 條第1 項準用同法第206 條第1 項
    規定所出具之書面鑑定報告，屬刑事訴訟法第159 條第1 項
    「被告以外之人於審判外之言詞或書面陳述，除法律有規定
    者外，不得作為證據」規定所稱「法律有規定者」之情形，
    應有證據能力，而得作為本件認定犯罪事實之證據。
乙、實體部分：
壹、被告甲○○、丁○○有罪部分：
一、訊之被告甲○○、丁○○對於在上開時地種植幼苗，及載運
    植栽至屏東九如被警查獲一事，固不諱言，惟均矢口否認有
    何意圖供製造毒品之用，而栽種大麻之犯意，均辯稱：伊不
    知所栽種及運輸者的是大麻，且伊係遭與執法人員乙○○共
    謀詐領檢舉獎金之庚○○教唆始栽種上開大麻種子云云。惟
    查，（一）本件甲○○於警訊時供稱：查獲的大麻種子係由
    伊安排栽種，學甲地區由伊負責種植約400 多株，茄萣由丙○○負責栽種約300 多株，嘉義由丁○○、戊○○負責栽種
    約200 多株，丙○○、丁○○、戊○○都是由伊教導栽種，
    案發當日係伊分別以電話通知丁○○、戊○○、丙○○將所
    植栽之大麻幼苗，載運至台南縣關廟國中會合，至分乘2車
    載運大麻苗栽，前往九如交流道下等待買主等語明確（見警
    二卷第2 頁背面─第3 頁），且查獲之大麻種子係被告甲○○要庚○○去泰國帶回來的，回來後種子就被被告甲○○拿
    走，旅費由被告甲○○支出，大麻種子的錢則由被告甲○○
    自己支付給泰國的人等情，業據證人庚○○於本院審理中證
    述明確（見審卷二第87─89頁），且被告甲○○亦不否認有
    透過其妻黃玉雪存入150000元至庚○○台南區中小企業銀行
    000000 0000000號帳戶內，此亦有存款憑條1 紙在卷可查（
    見審卷第117 頁），益證證人庚○○所述屬實，被告甲○○
    對於所栽種者係大麻種子自無不知之理，所辯無非卸責之詞
    不足採信；（二）又被告甲○○於警訊時證述稱：被告丁○○在今日前就已知悉種植者為大麻等語明確（見警二卷第4
    頁背面）；（三）又被告丁○○前曾於92年8 月12日因在六
    甲地區栽種大麻種子，為警查獲，故其前即有栽種大麻種子
    之犯行，其對於大麻種子自應已有瞭解，其所辯不知所栽種
    者為大麻種子，顯為卸責之詞不足採信；（四）又本件扣得
    大麻苗栽共計1101株，亦有扣押物品目錄表3 紙在卷可查（
    見警二卷第48─50頁），而該1101株大麻幼苗植栽確含有大
    麻成分，淨重39.26 公克，空包裝重30.82 公克，亦經法務
    部調查局鑑驗屬實，有該局調科壹字第220016329 號鑑驗通
    知書1 紙在卷可憑（見偵六卷第63頁）；（五）大麻幼苗本
    身並無觀賞食用之利用價值，須作成大麻毒品後始在市面上
    具有甚高之經濟價值，被告甲○○、丁○○大費周張加以種
    植，顯係欲在栽種大麻種子成苗栽後，以其供作製造大麻毒
    品之用，其理甚明；（五）被告甲○○、丁○○雖又辯稱：
    本件係因庚○○與具有司法警察身分之乙○○共謀詐取破案
    獎金，始唆使被告甲○○種植大麻幼苗，係屬陷害教唆云云
    ，惟查，陷害教唆係指司法警察以引誘或教唆犯罪之不正當
    手段，使原無犯罪故意之人因而萌生犯意而實施犯罪，再進
    而蒐集其犯罪之證據或予以逮捕偵辦，若本身原本即具有犯
    罪之故意，即無陷害教唆可言，本件業據被告甲○○於台南
    地檢署偵查中供稱：伊確實係因被告丁○○被捉，想要補償
    他們，才由庚○○去泰國購買大麻種子回來種植等語明確（
    見台灣台南地方法院檢察署93年度偵字第1904號卷二第105
    頁），且證人庚○○於偵查中在檢察事務官訊問時亦證述稱
    ：甲○○在被麻豆分局查獲大麻後，跑來找我說出事了，伊
    要去大陸避風頭，後來在大陸期間被告甲○○有與伊連絡，
    說要再作1 批以補償丁○○等語明確（見台灣台南地方法院
    檢察署93年度偵字第1904號卷二第89頁），又證述稱：麻豆
    分局意外查獲丁○○栽種大麻時，甲○○並未被供出來，其
    當日來找伊說出事了，必須再拚1 件來補償丁○○等語明確
    （見台灣台南地方法院檢察署93年度他字339 號卷第7 頁）
    ，顯見被告甲○○係因上開在六甲地區種植大麻遭麻豆分局
    查獲，受有損失心有不甘，且為補償被告丁○○，始出資由
    庚○○至泰國購買大麻種子回國栽種，係其本身起意栽種大
    麻，並非受庚○○之唆使而起意栽種大麻甚明，自與所謂之
    陷害教唆之情形不同，所辯不足採信；從而，罪證明確，被
    告甲○○、丁○○上開意圖供製造毒品而栽種大麻之犯行均
    堪以認定。
二、核被告甲○○、丁○○所為，均係犯毒品危害防制條例第12
    條第2 項之意圖供製造毒品而栽種大麻罪。其2 人就上開犯
    行，彼此間有犯意之聯絡及行為之分擔，均應論以共同正犯
    （被告行為後，刑法已於94年2 月2 日、95年6 月14日修正
    公布，並均自95年7 月1 日施行，參酌最高法院95年5 月23
    日刑事庭第8 次會議決議，應依刑法第2 條第1 項之規定，
    為新舊法比較：修正前刑法第28條規定：「二人以上共同實
    施犯罪之行為者，皆為正犯」，而修正後該條則將「實施」
    修正為「實行」，以排除陰謀共同正犯及預備共同正犯，被
    告於修法前後均構成共同正犯，並無歧異之處，故應依一般
    法律適用之原則，適用現行有效之裁判時法論處）。審酌被
    告甲○○、丁○○於被查獲栽種大麻後仍未能改過，所為謀
    暴利，私自種植大麻種子，培育成幼苗，數量非少，對於社
    會潛在之危害甚鉅，被告甲○○在本件居於主導地位，惡性
    復較為重大，且2 人犯後均未見悔悟之意等一切情狀，各量
    處如主文所示之刑。扣案之大麻植株1101株，係大麻種子栽
    培而成，植株成熟後得據以製成大麻，而大麻係毒品危害防
    制條例第2 條第2 項第2 款所列第2 級毒品，為違禁物，故
    其原料之大麻植株亦屬違禁物，爰依刑法第38條第1項 第1
    款均宣告沒收。
三、公訴意旨另以：被告甲○○、丁○○共同基於意圖供製造毒
    品之用，而栽種大麻之犯意，於92年8 月初某日，由甲○○
    提供大麻種子，在台南縣六甲鄉菁埔村林鳳營563 號南方已
    停止養豬之豬舍內栽種（該豬舍為鄭楊美玉所有），並由丁○○負責大麻幼苗之栽種事宜，隨後丁○○復以每日工資新
    台幣500 元之代價，僱用被告己○○負責大麻幼苗之澆水工
    作，嗣於92年8 月12日16時許，為警在前開土地上當場查獲
    上情，並扣得上開大麻幼苗1781株及剛萌芽之大麻幼苗4830
    株、噴藥器1 台、夾子3 支、筷子1 箱、黑色遮陽網1 張，
    因認被告甲○○、丁○○共同涉有毒品危害防制條例第12條
    第2 項之意圖供製造毒品而栽種大麻罪嫌等語。惟按所謂「
    陷害教唆」，係指行為人原不具犯罪之故意，純因司法警察
    之設計教唆，始萌生犯意，進而實施犯罪構成要件之行為者
    而言。申言之，因「陷害教唆」係司法警察以引誘或教唆犯
    罪之不正當手段，使原無犯罪故意之人因而萌生犯意而實施
    犯罪，再進而蒐集其犯罪之證據或予以逮捕偵辦；縱其目的
    係在於查緝犯罪，但其手段顯然違反憲法對於基本人權之保
    障，且已逾越偵查犯罪之必要程度，對於公共利益之維護並
    無意義，其因此等違反法定程序所取得之證據資料，應不具
    有證據能力，此有最高法院92年度台上字第4558號判決可供
    參照。經查，本件被告丁○○於偵查中供稱：麻豆被查獲那
    一件是庚○○與被告甲○○一起拿大麻種子過來等語明確（
    見偵十卷第16頁），且參之證人庚○○於台灣台南地方法院
    檢察署偵查中分別在檢察事務官詢問及檢察官訊問時證稱：
    92年5 、6 月間乙○○要伊到海巡署，向伊提起如何獲取大
    麻栽種檢舉獎金且其的又有績效的計劃，並叫伊設法取得大
    麻種子，再叫人去栽種，再由其來查獲......... 之後在92
    年5 、6 月間伊就找到甲○○合作種植，大麻等語（見台灣
    台南地方法院檢察署93偵字第1904號卷第49頁背面、第50頁
    、第51頁、第54頁），而證人即原海巡署海洋總局偵防查緝
    隊隊長辛○○亦於檢察事務官訊問時證稱：92年8 月在麻豆
    分局破獲大麻案前幾天曾由庚○○帶路前至現場，埋伏1小
    時就離開了等語明確（見台灣台南地方法院檢察署93年度偵
    字第2897號卷第20頁），顯見上開被告甲○○、丁○○在六
    甲鄉栽種大麻種子，係受庚○○所唆使，而庚○○則係與具
    有司法警察身分之乙○○共謀詐取破案獎金，始唆使被告甲○○、丁○○種植大麻幼苗後，再以秘密證人身分向乙○○
    檢舉，破案後共同分取破案獎金；則核之上開說明，本件查
    獲之大麻苗栽自不具證據能力，此外並無其他證據足以證明
    被告甲○○、丁○○有上開意圖供製造毒品而栽種大麻之犯
    行，則上開之犯罪尚屬不能證明，本原應為無罪之諭知，惟
    公訴意旨認此部分與上開有罪部分有連續犯之裁判上一罪之
    關係，爰不另為無罪之諭知。
貳、被告己○○無罪部分：
一、公訴意旨以：被告己○○與被告甲○○、丁○○共同基於意
    圖供製造毒品之用，而栽種大麻之犯意，於92年8 月初某日
    ，由被告甲○○提供大麻種子，在台南縣六甲鄉菁埔村林鳳
    營563 號南方已停止養豬之豬舍內栽種（該豬舍為鄭楊美玉
    所有），並由被告丁○○負責大麻幼苗之栽種事宜，隨後被
    告丁○○復以每日工資新台幣500 元之代價，僱用被告己○○負責大麻幼苗之澆水工作，嗣於92年8 月12日16時許，為
    警在前開土地上當場查獲上情，並扣得上開大麻幼苗1781株
    及剛萌芽之大麻幼苗4830株、噴藥器1 台、夾子3 支、筷子
    1 箱、黑色遮陽網1 張，因認被告己○○共同涉有毒品危害
    防制條例第12條第2 項之意圖供製造毒品而栽種大麻罪嫌等
    語。
二、惟查，本件被告甲○○、丁○○係受與具司法警察身分之乙○○共謀詐取破案獎金之庚○○唆使始起意種植大麻種子，
    其屬陷害教唆，所查獲之大麻種子均未具證據能力，業如上
    述，此外並無其他證據足以證明被告有上開意圖供製造毒品
    而栽種大麻之犯行則本件被告己○○上開之犯罪尚屬不能證
    明，自應為無罪之諭知。
參、被告戊○○、丙○○無罪部分：
一、公訴意旨略以：被告戊○○、丙○○與被告甲○○、丁○○
    共同基於意圖供製造毒品之用，而栽種大麻之犯意，於92年
    9 月20日間，被告甲○○復透過被告丁○○之居間介紹認識
    被告丙○○後，取得其同意提供位於高雄縣茄萣鄉○○路○
    段295 巷41號土地，供種植大麻使用，於92年10月3 日6 時
    許，被告甲○○先以電話通知被告丙○○後，即夥同被告丁○○攜帶大麻種子，前往高雄縣茄萣鄉○○路○段295 巷41
    號處栽種，並由被告甲○○指導被告丙○○栽種技巧後，由
    被告丙○○負責該地大麻幼苗之栽種事宜，被告隨後甲○○
    、丁○○，又邀得被告丁○○之堂弟被告戊○○加入栽植大
    麻之行列，由被告甲○○提供約500 、600 顆大麻種子，供
    被告丁○○、戊○○在嘉義縣中埔鄉和睦村公館43之3 號工
    寮處栽種，期間亦由被告甲○○負責指導栽種大麻之技巧，
    因認被告戊○○、丙○○涉有毒品危害防制條例第12條第2
    項之意圖供製造毒品而栽種大麻罪嫌等語。
二、按犯罪事實應依證據認定之，無證據不得認定犯罪事實，又
    不能證明被告犯罪，應諭知無罪之判決；刑事訴訟法第154
    條第2 項及第301 條第1 項分別定有明文。再按刑事訴訟法
    上所謂認定犯罪事實之證據，係指足以認定被告確有犯罪行
    為之積極證據而言，如未能發現相當證據或證據不足以證明
    ，自不能以推測或擬制之方法，以為裁判基礎。而認定不利
    於被告之事實，須依積極證據，苟積極證據不足為不利被告
    之認定時，即應為有利於被告之認定，更不必有何有利之證
    據；又認定犯罪事實所憑之證據，雖不以直接證據為限，間
    接證據亦包括在內，然而無論直接證據或間接證據，其為訴
    訟上之證明，須於通常一般之人均不致有所懷疑，而得確信
    其為真實之程度者，始得據為有罪之認定，倘其證明尚未達
    到此一程度，而有合理之懷疑存在，無從使事實審法院得有
    罪之確信時，即應由法院為諭知被告無罪之判決。亦即若證
    據資料在經驗科學上或論理法則上尚有對被告較為有利之存
    疑，而無從依其他客觀方法排除此項合理之可疑，即不得以
    此資料作為斷罪之基礎，且刑事訴訟制度受「倘有懷疑，即
    從被告之利益為解釋」、「被告應被推定為無罪」之原則所
    支配，故得為訴訟上之證明者，無論為直接或間接證據，須
    客觀上於一般人均不致有所懷疑而達於確信之程度者，始可
    據為有罪之認定，倘其證明尚未達於「確信」之程度，而有
    合理可疑存在時，即難據以為被告不利認定，換言之，在法
    律判斷上，即不能為被告有罪之認定。
三、訊之被告戊○○、丙○○對於分別在中埔及茄萣栽種幼苗植
    栽，及上開載運幼苗植栽在九如交流道為警查獲一事，固均
    不諱言，惟堅決否認有何意圖供製造毒品而栽種大麻之犯行
    ，均辯稱：不知道而栽種的是大麻種子，以為是中藥草等語
    。經查，本件公訴意旨認被告戊○○、丙○○涉有上開犯行
    ，無非以其2 人警訊及偵查中之供述、其2 人與被告甲○○
    、丁○○聯絡種植大麻事宜之通聯紀錄、扣案之大麻苗栽為
    其論據（一）被告戊○○於警訊時供稱：被查獲時才知是大
    麻，之前是被告甲○○、丁○○稱係草藥要伊找地種植等語
    （見警二卷第28─29頁），復於偵查中供稱：被捕時才知是
    大麻等語（見偵六卷第61頁背面），被告丙○○於警訊時供
    稱：被告甲○○問伊有無地方可供稱肝草藥，伊便提供其茄
    萣土地給予栽種，並幫被告甲○○澆水等語（警二卷第17頁
    背面），於偵查中則僅供述：對於調查局大麻鑑定報告沒有
    意見等語（見偵六卷第68頁），可知被告戊○○、丙○○並
    未於警訊及偵查中坦承明知大麻種子而加以種植一事；（二
    ）依卷附之海岸巡防署海洋巡防總局偵防查緝隊監聽被告甲○○之0000 000000 號電話通話內容，亦無其與被告戊○○
    或丙○○通話討論有關大麻栽種之情形，有該通訊監察報告
    書1 份在卷可查（台灣高等法院高雄分院檢察署92年度查字
    第12號卷第37頁）；（三）又調查局上開鑑定通知書固認查
    獲之植栽含大麻之成份，惟此僅足證被告丙○○、戊○○所
    栽種者確為大麻，惟大麻之種子、幼苗其外觀與一般花草之
    種子、幼苗相較並無特殊之處，此有相片4 張在卷可查（警
    一卷第37─38頁），復參之大麻係管制物品一般人平時難以
    接觸，且被告丙○○、戊○○亦非植物藥草方面之專家，其
    2 人誤信上開大麻苗栽係一般草藥尚非不可能，自難逕認其
    2 人對於栽種之物為大麻幼苗均係知情；（四）又被告甲○○亦於警訊時證述稱：種植及運輸大麻之事戊○○及丙○○
    可能今日才知情等語（見警二卷第4 頁背面），又證述稱：
    被告丙○○、戊○○所載種的大麻種子係伊提供，伊並未告
    知係大麻種子，只說係肝草藥等語（見警二卷第6 頁背面）
    ，益證被告丙○○、戊○○所稱確不知所種植增為大麻應屬
    可採；此外，本件復查無其他之積極之證據，足以證明被告
    丙○○、戊○○有公訴意旨所指之意圖供製造毒品而栽種大
    麻之犯行；核之上開法條及判例之意旨，其2 人上開之犯罪
    尚屬不能證明，自應為無罪之諭知。
據上論斷，應依刑事訴訟法第299 條第1 項前段、第301 條第1
項，毒品危害防制條例第12條第2 項，刑法第11條、第28條、第
38條第1 項第1 款，判決如主文。
中    華    民    國    97    年    7     月    17    日
                  刑事第四庭    審判長法  官  陳  箐
                                      法  官  王參和
                                      法  官  林俊寬
以上正本證明與原本無異。
如不服本判決應於收受本判決後10日內向本院提出上訴書狀，並
應敘述具體理由，如未敘述上訴理由者，應於上訴期間屆滿後20
日內補提理由書狀於本院（均須按他造當事人之人數附繕本）「
切勿逕送上級法院」。
中    華    民    國    97    年    7     月    18    日
                                      書記官  林香如
附錄法條：
毒品危害防制條例第12條
意圖供製造毒品之用，而栽種罌粟或古柯者，處無期徒刑或7 年
以上有期徒刑，得併科新臺幣7 百萬元以下罰金。
意圖供製造毒品之用，而栽種大麻者，處5 年以上有期徒刑，得
併科新臺幣5 百萬元以下罰金。
前二項之未遂犯罰之。


司法院資訊處製作；財團法人民間司法改革基金會備份。
